【裁判字號】    97,訴,431
【裁判日期】    980209
【裁判案由】    違反槍砲彈藥刀械管制條例等
【裁判全文】
臺灣宜蘭地方法院刑事判決               97年度訴字第431號
公  訴  人  臺灣宜蘭地方法院檢察署檢察官
被      告  甲○○
                    （
選任辯護人  曾文杞律師
被      告  戊○○
                    （
選任辯護人  法律扶助律師李秋銘律師
上列被告等因違反槍砲彈藥刀械管制條例等案件，經檢察官提起
公訴（97年度偵字第2047號），本院判決如下：
    主  文
甲○○共同犯非法持有手槍罪，累犯，處有期徒刑陸年貳月，併
科罰金新臺幣陸萬元，罰金如易服勞役，以新臺幣壹仟元折算壹
日，扣案之義大利BERETTA廠92FS型口徑9MM制式半自動手槍壹枝
（含彈匣壹個，槍枝管制編號0000000000），沒收之。又犯強制
未遂罪，累犯，處有期徒刑捌月，扣案之義大利BERETTA廠92FS
型口徑9MM制式半自動手槍壹枝（含彈匣壹個，槍枝管制編號000
0000000），沒收之。應執行有期徒刑陸年捌月，併科罰金新臺
幣陸萬元，罰金如易服勞役，以新臺幣壹仟元折算壹日，扣案之
義大利BERETTA廠92FS型口徑9MM制式半自動手槍壹枝（含彈匣壹
個，槍枝管制編號0000000000），沒收之。
戊○○共同犯非法持有手槍罪，累犯，處有期徒刑伍年陸月，併
科罰金新臺幣陸萬元，罰金如易服勞役，以新臺幣壹仟元折算壹
日，扣案之義大利BERETTA廠92FS型口徑9MM制式半自動手槍壹枝
（含彈匣壹個，槍枝管制編號0000000000），沒收之。又犯強制
罪，累犯，處有期徒刑捌月，扣案之義大利BERETTA廠92FS型口
徑9MM制式半自動手槍壹枝（含彈匣壹個，槍枝管制編號0000000
000），沒收之。應執行有期徒刑陸年，併科罰金新臺幣陸萬元
，罰金如易服勞役，以新臺幣壹仟元折算壹日，扣案之義大利BE
RETTA廠92FS型口徑9MM制式半自動手槍壹枝（含彈匣壹個，槍枝
管制編號0000000000），沒收之。
    事  實
一、甲○○前因違反槍砲彈藥刀械管制條例案件，經本院以94年
    度訴字第1號判決判處有期徒刑一年六月、因贓物案件，經
    本院以94年度易字第155號判決判處有期徒刑三月，嗣經本
    院以96年度聲減字第509號裁定上開二罪於各減刑二分之一
    後，應執行有期徒刑十月確定。另亦因毒品危害防制條例案
    件，經本院以94年度訴字第513號判決判處有期徒刑八月，
    嗣經本院以96年度聲減字第509號裁定減刑為有期徒刑四月
    ，如易科罰金，以新臺幣九百元折算一日確定。經接續執行
    上開二應執行之刑後，甫於民國96年10月2日假釋縮刑期滿
    執行完畢。戊○○前因毒品危害防制條例案件，經本院以92
    年度易緝字第9號判決判處有期徒刑四月，如易科罰金，以
    銀元三百元折算一日確定。另亦因毒品危害防制條例案件，
    先後經最高法院以93年度台上字第3294號判決判處有期徒刑
    一年、臺灣高等法院以93年度上易字第1310號判決判處有期
    徒刑八月，並經裁定上開二罪應執行有期徒刑一年六月確定
    。經接續執行上開二應執行之刑後，甫於95年1月2日假釋縮
    刑期滿執行完畢。
二、甲○○、戊○○明知非經中央主管機關許可，不得持有具有
    殺傷力之制式手槍及子彈，竟仍共同基於持有具殺傷力之制
    式手槍及子彈之犯意聯絡，於97年5月26日凌晨4時28分許前
    某時即共同持有具殺傷力之義大利BERETTA廠92FS型口徑9MM
    制式半自動手槍一枝（含彈匣一個，槍枝管制編號00000000
    00）及具有殺傷力之口徑9MM子彈五顆，且於97年5月26日凌
    晨4時28分許一同攜帶上開槍、彈至宜蘭縣羅東鎮○○街9號
    「天堂娃娃屋」商店附近，而於抵達「天堂娃娃屋」附近後
    ，甲○○即將上開槍、彈交予戊○○，戊○○旋即在「天堂
    娃娃屋」附近之大街上，公然持槍對空擊發三槍，於擊發後
    ，戊○○與甲○○即一同持槍進入「天堂娃娃屋」店內。嗣
    戊○○於同日凌晨4時30分許，又持槍走出「天堂娃娃屋」
    店外，且對在店外講行動電話之乙○○稱「要不要試試看？
    」等語，乙○○乃予以拒絕，豈料戊○○竟另行起意，基於
    強制使人行無義務事之犯意，強行出手將乙○○拉往馬路中
    央，且在宜蘭縣羅東鎮○○街5號前，強行出手自後環抱住
    乙○○身體，並強拉乙○○雙手握住上述制式手槍後對空擊
    發二槍，其中一槍不慎擊中貫穿宜蘭縣羅東鎮○○街5號旁
    路燈燈罩，戊○○即以此強暴方法使乙○○行無義務之事，
    嗣乙○○掙脫後即迅速跑進「天堂娃娃屋」店內。而於戊○○強行令乙○○開槍後，戊○○隨即將槍枝交予後來亦自「
    天堂娃娃屋」店內走出之甲○○，甲○○即持槍與戊○○於
    同日凌晨4時35分許再一同走入「天堂娃娃屋」店內，且將
    槍枝置放於「天堂娃娃屋」店內櫃臺上，戊○○並向「天堂
    娃娃屋」櫃臺內之店員丁○○索取衛生紙擦拭槍枝，戊○○
    並在店內與甲○○嬉鬧玩槍。嗣於同日凌晨4時43分許，甲○○自櫃臺拿起上開制式手槍，並對丁○○稱「走，我開槍
    給妳看」，且作勢要拉丁○○走出店外，惟為丁○○所拒絕
    ，嗣因甲○○不斷表示要開槍給丁○○看，丁○○不堪其擾
    乃跟隨甲○○走出店外，而甲○○見丁○○走出店外後，為
    強制丁○○開槍，竟亦另行起意，基於強制使人行無義務事
    之犯意，強行出手自後環抱住丁○○身體，並強拉丁○○雙
    手，冀圖以此強暴之方法，迫使丁○○握住上述制式手槍且
    扣扳機擊發而行無義務之事，惟因丁○○害怕而堅予拒絕，
    且強力將手縮回，甲○○始未得逞。其後，乃由甲○○自行
    扣壓扳機，惟並未有子彈擊發，丁○○亦趁機掙脫後即迅速
    跑進「天堂娃娃屋」店內。甲○○隨即於同日凌晨4時45分
    許，將前揭未能擊發之制式手槍攜入店內交給戊○○查看，
    戊○○查看後，又將槍枝交予甲○○，之後於同日凌晨4時4
    9分許，甲○○即持槍與戊○○一起離開「天堂娃娃屋」，
    而於「天堂娃娃屋」店外，再由甲○○將槍枝交給戊○○，
    戊○○便將槍枝藏放於甲○○位於宜蘭縣羅東鎮○○路33之
    7號住處前之花盆內。嗣警方據報「天堂娃娃屋」店附近發
    生槍擊事件而至現場處理後，於現場發現五顆口徑9MM子彈
    彈殼，並經由查看現場監視器錄影畫面及目擊證人之指證而
    查悉應係戊○○、甲○○涉犯本案後，戊○○乃於員警詢問
    時自白坦承犯行，並帶同警方至上開藏放地點取出前揭制式
    手槍。
三、案經宜蘭縣政府警察局羅東分局報請臺灣宜蘭地方法院檢察
    署檢察官偵查起訴。
    理  由
壹、證據能力部分：
一、按被告以外之人於審判外之陳述，除法律有規定者外，不得
    作為證據，刑事訴訟法第159條第1項定有明文。查：就被告
    甲○○而言，證人戊○○、丁○○、乙○○、己○○於警詢
    中之陳述，均屬於被告以外之人於審判外之陳述，被告甲○○並已否認渠等上開陳述之證據能力，則依前揭法條規定，
    上列證人於警詢中之陳述，對於被告甲○○而言，均無證據
    能力。
二、其次，就被告戊○○而言，證人甲○○、丁○○、乙○○、
    己○○於警詢中之陳述，均屬於被告以外之人於審判外之陳
    述，被告戊○○並已否認渠等上開陳述之證據能力，則依前
    揭刑事訴訟法第159條第1項規定，上列證人於警詢中之陳述
    ，對於被告戊○○而言，均無證據能力。
三、再者，關於偵查卷內所附「宜蘭縣政府警察局羅東分局轄內
    發生戊○○及甲○○涉槍擊案現場勘查報告」（見宜蘭地檢
    署97年度偵字第2047號卷第87至118頁），除該勘查報告第
    七點案情摘要係屬承辦員警關於本案被告二人犯罪事實之研
    判意見，而屬被告以外之人於審判外之書面陳述，且因被告
    甲○○、戊○○已否認上開審判外書面陳述之證據能力，故
    依前揭刑事訴訟法第159條第1項規定，上列審判外之書面陳
    述意見（即第七點案情摘要部分），應認為無證據能力外，
    其餘勘查報告中所記載之內容（含現場相片）乃係承辦員警
    於受理本案後，本於犯罪偵查權限至現場勘查後，依其勘查
    所見而製作之記錄文書，且其所記錄之內容，亦無顯不可信
    之情狀，則依刑事訴訟法第159條之4第1款「除顯有不可信
    之情況外，公務員職務上製作之紀錄文書、證明文書亦得為
    證據」之規定，上揭勘查報告（第七點案情摘要除外），對
    於被告二人而言，自均有證據能力。
四、末按，被告以外之人於審判外之陳述，雖不符前四條之規定
    ，而經當事人於審判程序同意作為證據，法院審酌該言詞陳
    述或書面陳述作成時之情況，認為適當者，亦得為證據。當
    事人、代理人或辯護人於法院調查證據時，知有第159條第1
    項不得為證據之情形，而未於言詞辯論終結前聲明異議者，
    視為有前項之同意，刑事訴訟法第159條之5第1項、第2項亦
    定有明文。本件情形，被告二人、各辯護人、檢察官於本院
    審理時對於下列所述之其他證據資料，均不爭執其證據能力
    ，本院審酌該等證據資料作成時之狀況，均無不宜作為證據
    情事，依刑事訴訟法第159條之5第2項規定，自得作為證據
    。
貳、認定犯罪事實所憑之依據：
甲、被告甲○○部分：
一、共同非法持有槍、彈部分：
    訊據被告甲○○固坦承「97年5月26日凌晨4時許，伊曾與戊○○到宜蘭縣羅東鎮○○街9號『天堂娃娃屋』附近，當天
    戊○○曾在『天堂娃娃屋』附近之大馬路上對空鳴槍二、三
    槍，也曾抓著一位女生的手去開槍。伊曾取走戊○○手中的
    槍枝，將之帶入『天堂娃娃屋』店內。伊曾拿起放在『天堂
    娃娃屋』店內櫃臺上之槍枝，且找『天堂娃娃屋』的店員丁○○一起到『天堂娃娃屋』店外，隨後又把槍枝帶回『天堂
    娃娃屋』店內。最後伊攜帶該槍枝與戊○○一同離開『天堂
    娃娃屋』，於出『天堂娃娃屋』店門後，伊便將槍枝交給戊○○。」等情（見本院卷一第29至30、57至58頁，本院卷二
    第29至30頁），惟矢口否認有何共同非法持有具殺傷力之制
    式手槍及子彈之犯行，辯稱「本件扣案槍、彈並不是我的，
    是戊○○帶來的，戊○○開槍後，我為了不讓戊○○繼續持
    槍鬧事，才把槍枝搶下來。後來我帶槍找丁○○一起出去，
    是為了要讓丁○○看槍枝內已無子彈，希望丁○○可以代為
    保管槍枝，不是為了強迫丁○○開槍。我根本沒有持有槍彈
    的意思，戊○○持有槍彈的行為跟我無關，我沒有跟他一同
    持有槍彈。」云云，然查：
（一）本件扣案手槍一枝及子彈彈殼五顆，經送內政部警政署刑
      事警察局鑑定，該局鑑定認為「送鑑彈殼五顆，一顆認係
      已擊發口徑9MM之非制式彈殼，四顆認均係已擊發口徑9MM
      之制式彈殼。送鑑彈殼五顆，經比對結果，其彈底特徵紋
      痕均相吻合，認均係由同一槍枝所擊發。」、「送鑑手槍
      一枝（槍枝管制編號0000000000），認係口徑9MM制式半
      自動手槍，為義大利BERETTA廠92FS型，槍號遭破壞，經
      以電解腐蝕法重現結果，無法重現，槍管內具六條右旋來
      復線，擊發功能正常，可供擊發同口徑制式子彈使用，認
      具殺傷力。本案槍枝試射彈殼，經與羅東分局送鑑「戊○○、甲○○等人涉嫌違反槍砲彈藥刀械管制條例案」之五
      顆彈殼比對結果，其彈底特徵紋痕均相吻合，認均係由該
      槍枝所擊發。」等情，亦有內政部警政署刑事警察局97年
      7月2日刑鑑字第0970084640號槍彈鑑定書、97年7月11日
      刑鑑字第0970084637號槍彈鑑定書在卷可稽（見宜蘭地檢
      署97年度偵字第2047號卷第119至125頁）。是本件扣案制
      式手槍一枝及該由手槍所擊發之口徑9MM子彈五顆，確均
      具有殺傷力無訛。
（二）其次，同案被告戊○○於97年5月26日凌晨4時28分許，持
      上揭扣案具殺傷力之制式半自動手槍一枝，在宜蘭縣羅東
      鎮○○街9號「天堂娃娃屋」商店附近，公然對空擊發三
      槍。嗣戊○○於同日凌晨4時30分許，又持上開槍枝走出
      「天堂娃娃屋」店外，且強行將乙○○拉往馬路中央，並
      在宜蘭縣羅東鎮○○街5號前，強行出手自後環抱住乙○○身體，並強拉乙○○雙手握住上述制式手槍後，對空擊
      發二槍，其中一槍不慎擊中貫穿宜蘭縣羅東鎮○○街5號
      旁路燈燈罩。其後，戊○○於離開「天堂娃娃屋」後，便
      將槍枝藏放於甲○○位於宜蘭縣羅東鎮○○路33之7號住
      處前之花盆內。嗣戊○○於員警詢問時坦承上開犯行後，
      即帶同警方至上開藏放地點取出前揭制式手槍等事實，分
      據證人即同案被告戊○○於偵查及審理中、目擊證人乙○○於偵查中證述明確（見宜蘭地檢署97年度偵字第2047號
      卷第11至12、33頁，本院卷二第9至15頁），且被告甲○○對於上開「戊○○持槍、開槍」之情節，亦坦認在卷（
      見本院卷一第29至30、57至58頁，宜蘭地檢署97年度偵字
      第2047號卷第15頁）。此外，復有「宜蘭縣政府警察局羅
      東分局轄內發生戊○○及甲○○涉槍擊案現場勘查報告」
      （第七點案情摘要除外，見宜蘭地檢署97年度偵字第2047
      號卷第87至118頁）、員警現場採證及取槍相片十六張（
      見宜蘭地檢署97年度聲拘字第27號卷第19至26頁）、戊○○現場模擬開槍位置相片四張（見宜蘭地檢署97年度偵字
      第2047號卷第136至137頁），暨扣案之槍枝及彈殼可資佐
      證。從而，上開事實，自堪以認定。
（三）另被告甲○○與戊○○係於97年5月26日凌晨4時28分許，
      一同抵達宜蘭縣羅東鎮○○街9號「天堂娃娃屋」商店附
      近，且於抵達「天堂娃娃屋」附近後，係由甲○○將本件
      扣案之制式手槍一枝交予戊○○，戊○○旋即在「天堂娃
      娃屋」附近之大街上，公然持槍對空擊發之事實，亦據目
      擊證人乙○○於檢察官偵訊時結證指訴綦詳（見宜蘭地檢
      署97年度偵字第2047號卷第32至33頁），亦堪認定。
（四）再者，被告甲○○於97年5月26日凌晨4時43分許，自「天
      堂娃娃屋」櫃臺拿起本件扣案之制式手槍，並對丁○○稱
      「走，我開槍給妳看」，且作勢要拉丁○○走出店外，惟
      為丁○○所拒絕，嗣因甲○○不斷表示要開槍給丁○○看
      ，丁○○不堪其擾乃跟隨甲○○走出店外，而甲○○見丁○○走出店外後，為強制丁○○開槍，竟強行出手自後環
      抱住丁○○身體，並強拉丁○○雙手，欲使丁○○握住上
      述制式手槍且扣扳機擊發，惟因丁○○拒絕，且強力將手
      縮回，甲○○始未得逞。其後，甲○○便自行扣壓扳機，
      惟並未有子彈擊發等事實，亦據證人丁○○證述綦詳（詳
      參後述二）。
（五）又同案被告戊○○於97年5月26日凌晨4時28分許在「天堂
      娃娃屋」附近之大街上，公然持扣案之制式手槍對空擊發
      三槍後，戊○○與被告甲○○即一同持槍進入「天堂娃娃
      屋」店內。嗣戊○○於同日凌晨4時30分許，走出「天堂
      娃娃屋」店外，且以強暴方法迫使乙○○持上述制式手槍
      對空擊發二槍後，戊○○隨即將槍枝交予甲○○，甲○○
      便持槍與戊○○於同日凌晨4時35分許再一同走入「天堂
      娃娃屋」店內，且將槍枝置放於「天堂娃娃屋」店內櫃臺
      上，戊○○並向「天堂娃娃屋」櫃臺內之店員丁○○索取
      衛生紙擦拭槍枝，戊○○並在店內與甲○○嬉鬧玩槍。嗣
      於同日凌晨4時43分許，甲○○自櫃臺拿起上開制式手槍
      ，走出「天堂娃娃屋」店外，以強暴方法迫使丁○○持上
      述制式手槍擊發然未得逞後，甲○○於同日凌晨4時45分
      許，將前揭未能擊發之制式手槍攜入店內交給戊○○查看
      ，戊○○查看後，又將槍枝交予甲○○，之後於同日凌晨
      4時49分許，甲○○即持槍與戊○○一起離開『天堂娃娃
      屋』。」等事實，業據檢察官勘驗「天堂娃娃屋」現場監
      視器錄影畫面查明屬實，並製有勘驗筆錄在卷可稽（見宜
      蘭地檢署97年度偵字第2047號卷第39至41頁），且證人戊○○對於上開「伊本身持槍開槍、伊將槍枝交給甲○○、
      甲○○將槍枝交給伊、最後係甲○○持槍與伊一起離開『
      天堂娃娃屋』。」等事實，亦已供承在卷（見宜蘭地檢署
      97年度偵字第2047號卷第11至12、146頁，本院卷二第10
      至15頁），另被告甲○○對於上開「伊自戊○○處取得槍
      枝、伊取走置於櫃臺上之槍枝與丁○○走出天堂娃娃屋店
      外、最後係伊帶著槍枝與戊○○一起離開天堂娃娃屋。」
      等事實，亦已坦認在卷（見宜蘭地檢署97年度偵字第2047
      號卷第143頁，本院卷一第29至30、57至58頁）。此外，
      復有上開監視器錄影畫面翻拍相片八十張可資佐證（見宜
      蘭地檢署97年度偵字第2047號卷第46至85頁）。從而，上
      開事實，亦堪已認定。
（六）末查，於97年5月26日凌晨4時49分許，甲○○持本件扣案
      槍枝與戊○○一起離開「天堂娃娃屋」後，於「天堂娃娃
      屋」店外，甲○○便將上開槍枝交還給戊○○，戊○○再
      將槍枝藏放於甲○○位於宜蘭縣羅東鎮○○路33之7號住
      處前之花盆內等事實，亦據證人戊○○供承在卷（見宜蘭
      地檢署97年度偵字第2047號卷第146頁），且被告甲○○
      對於上開「伊於離開『天堂娃娃屋』後，於『天堂娃娃屋
      』店外，伊便將槍枝還給戊○○。」之事實，亦已坦認在
      卷（見宜蘭地檢署97年度偵字第2047號卷第143頁，本院
      卷一第30、58頁），故前揭事實，已堪予認定。
（七）從而，綜核上開被告甲○○與戊○○係一同持有扣案槍枝
      抵達現場、被告甲○○將槍枝交給戊○○後，戊○○即持
      以開槍、被告甲○○與戊○○於『天堂娃娃屋』店內嬉鬧
      玩槍、被告甲○○表示要開槍給丁○○看，而持扣案槍枝
      走出『天堂娃娃屋』店外，強制丁○○開槍未成、被告甲○○於槍枝無法擊發後，將槍枝帶回『天堂娃娃屋店內交
      給戊○○查看，戊○○查看後，又將槍枝交予被告甲○○
      、最後係甲○○持槍與戊○○一起離開『天堂娃娃屋』，
      且於店外將槍枝交給戊○○等情節，可知自始被告甲○○
      與戊○○即有共同持有本件扣案具殺傷力制式手槍，及其
      彈匣內原未擊發、具有殺傷力之五顆子彈之犯意聯絡與行
      為分擔。被告甲○○前揭所辯、證人戊○○於偵審中所稱
      「97年5月26日當天，並非甲○○帶槍到現場後交給我，
      槍是我帶到現場的，當天我並沒有要將槍枝交給甲○○保
      管、取走或處置之意思，也沒有想要讓甲○○持有槍枝之
      意思，甲○○只是要制止我開槍才拿走槍枝。」云云，無
      非分屬事後卸責、迴護之詞，均不足採信。另被告甲○○
      辯護人辯護稱「被告甲○○只是為了制止戊○○繼續開槍
      ，而暫時自戊○○處接取槍枝，隨後即將槍枝還給戊○○
      ，被告甲○○接取槍枝之際，戊○○都在現場，本件槍枝
      自始都在戊○○之支配持有中，被告甲○○並無繼續持有
      該槍枝相當期間之意圖，更何況，被告甲○○接取槍枝時
      ，槍枝內已無子彈，故被告甲○○之所為並不該當於非法
      持有制式手槍罪、非法持有子彈罪。」云云，亦與前揭實
      情乖違，自無可採。
（八）綜上所述，本件事證已臻明確，事實欄二所載被告甲○○
      與共犯戊○○基於犯意之聯絡，共同非法持有具殺傷力之
      制式手槍及子彈之犯行，已堪認定，應依法論科。
二、強制丁○○開槍部分：
    訊據被告甲○○固坦承「97年5月26日凌晨4時許，伊曾拿起
    放在『天堂娃娃屋』店內櫃臺上之槍枝，且找『天堂娃娃屋
    』的店員丁○○一起到『天堂娃娃屋』店外。」等情（見本
    院卷一第58頁、本院卷二第29至30頁），惟矢口否認有何強
    制之犯行，辯稱「當天我是對丁○○說『出來一下，我拿槍
    給妳看』，我並沒有說要開槍給她看，我是為了要讓丁○○
    看槍枝內已無子彈，希望丁○○可以代為保管槍枝，不是為
    了強迫丁○○開槍。我根本沒有強迫丁○○開槍之意思與行
    為。」云云，然查：此部分犯罪事實業據證人丁○○於檢察
    官偵訊及本院審理時結證「97年5月26日當天，甲○○說『
    走，我開槍給妳看』，甲○○就牽著我的手要我出去，我說
    我不要，所以停了一下，後來是因為甲○○一直魯（台語）
    ，一直說要『妳來，我開槍給妳看』，當時我怕危險，我不
    想跟甲○○出去，但是他一直魯（台語），為了趕快解決，
    趕快回來，我才自己走出去。出去以後，甲○○從後面雙手
    環抱護著我，要開槍給我看，我的身體兩邊被甲○○手圍住
    ，他的手拿著槍，他有拉著我的手要我去扣扳機開槍，但我
    害怕，也不願意他拉著手，便把手縮回來，之後甲○○就自
    己扣板機要擊發槍枝，但是一直聽到喀喀的聲音，沒有擊發
    ，甲○○就把彈匣取出，我就從甲○○環抱的手下面鑽出去
    跑回『天堂娃娃屋』。當天我根本不想跟甲○○出去，也不
    想看甲○○開槍，也不想被甲○○拉著手一起扣扳機開槍。
    」等情綦詳（見宜蘭地檢署97年度偵字第2047號卷第159至1
    60頁，本院卷一第108至118頁），核與證人己○○於檢察官
    偵訊時結證「當天我聽到好幾聲槍聲，第一次聽到二、三聲
    ，我探頭出去看，只見到兩個人走進去娃娃屋。過了幾分鐘
    ，又聽到槍聲，我探頭出去看，又見到那兩個人走進去娃娃
    屋，其中一個人有戴帽子（指被告甲○○）。隔了幾分鐘，
    我聽見外面有人講話很大聲，我看見戴帽子的那個男人從後
    環抱一位女生，朝天射擊，但是子彈沒有射出來，他的手放
    下時，女生就跑掉了。」之情節（見宜蘭地檢署97年度偵字
    第2047號卷第153至154頁）、證人乙○○於檢察官偵訊時結
    證「是比較胖的那一位（指被告甲○○）約『天堂娃娃屋』
    的晚班小姐出去開槍，但她不敢，比較胖的那一位就從後面
    環抱她開槍，只是兩槍都沒有擊發。」之情節（見宜蘭地檢
    署97年度偵字第2047號卷第33頁），均相符合。況且，被告
    甲○○所辯「（審判長問：後來你為何要帶丁○○出去並開
    槍給丁○○看？）當時槍枝已無子彈，當時是因為戊○○要
    把槍枝給丁○○保管，當時是我叫丁○○出去，我要把槍枝
    拿給丁○○看，讓丁○○知道裡面並無子彈，已無危險，讓
    戊○○寄放沒有關係。（審判長問：依照翻拍照片，店內燈
    光還是很充足？）店外有燈光很亮，但我拿槍的位置沒有監
    視器照到的，那位置比較暗的地方。（審判長問：你要讓丁○○看槍內有無子彈，為何要到暗的地方去看，如何看得清
    ？）店門口比較亮，我是到旁邊比較暗的地方，監視器照不
    到地方拿槍給她看，那個地方還是可以看到槍裡面有無子彈
    。」云云（見本院卷二第30頁），亦顯不合常理，蓋其若已
    確知槍內並無子彈，且只是要讓丁○○知道槍內已無子彈，
    則其理應在光線充足之「天堂娃娃屋」店內當場檢視槍枝給
    丁○○看即可，豈有大費周章走店外，且故意選擇光線較暗
    、監視器亦無法拍攝之處所為之之理？依此，顯見被告甲○○之所辯不足採信，前揭證人之證詞自堪信為真實。此外，
    復有證人己○○所繪製之現場圖（見宜蘭地檢署97年度偵字
    第2047號卷第156頁），及扣案之槍枝可資佐證。從而，被
    告甲○○於97年5月26日凌晨4時43分許，自『天堂娃娃屋』
    櫃臺拿起扣案之制式手槍，並對丁○○稱「走，我開槍給妳
    看」，且作勢要拉丁○○走出店外，惟為丁○○所拒絕，嗣
    因甲○○不斷表示要開槍給丁○○看，丁○○不堪其擾乃跟
    隨甲○○走出店外，而甲○○見丁○○走出店外後，為強制
    丁○○開槍，竟亦另行起意，基於強制使人行無義務事之犯
    意，強行出手自後環抱住丁○○身體，並強拉丁○○雙手，
    冀圖以此強暴之方法，迫使丁○○握住上述制式手槍且扣扳
    機擊發而行無義務之事，惟因丁○○害怕而堅予拒絕，且強
    力將手縮回，甲○○始未得逞之事實，已堪認定。被告甲○○前揭所辯及其辯護人所辯稱「被告甲○○找丁○○出去時
    ，槍枝內已無任何子彈，被告甲○○不可能是要強迫丁○○
    開槍，而且被告甲○○也沒有自後環抱、強拉丁○○雙手握
    槍之行為，被告甲○○根本無任何以強暴脅迫手段妨害丁○○意思決定自由或行動自由之強制犯行。」云云，均與實情
    不符，均不足採。
乙、被告戊○○部分：
一、共同非法持有槍、彈之部分：
（一）訊據被告戊○○除否認「伊係與甲○○共同持有本件具殺
      傷力之槍、彈」外，對於上揭事實欄二所載之持有具殺傷
      力制式手槍及子彈，且於「天堂娃娃屋」店前大馬路上公
      然開槍之犯行，已坦承不諱（見本院卷一第26至28、64至
      65頁，本院卷二第29、31頁，宜蘭地檢署97年度偵字第20
      47號卷第11至12頁），核與證人乙○○於檢察官偵訊時結
      證「當天在『天堂娃娃屋』店外看見一位比較瘦的人（指
      被告戊○○）對空開槍，旁邊還有比較胖的人，之後他們
      進入天堂娃娃屋店內，後來那個比較瘦的人又走出店外，
      強拉我的手去開槍，其中一槍打中路燈。」之情節（見宜
      蘭地檢署97年度偵字第2047號卷第33頁）、證人丁○○於
      檢察官偵訊時結證「當天我在店內聽到外面有很大的聲響
      ，本來以為有人在放煙火，後來戊○○帶槍進入店內說剛
      才的聲響是他開槍的聲音。之後戊○○又帶槍出去，戊○○再進入店內時說他剛才有叫一位在外面講電話的女生開
      槍。」之情節（見宜蘭地檢署97年度偵字第2047號卷第28
      頁）、證人甲○○於檢察官偵訊時結證「戊○○在『天堂
      娃娃屋』對面馬路上開槍，且曾拉一位小姐的手去扣扳機
      。」之情節（見宜蘭地檢署97年度偵字第2047號卷第15至
      16頁）之情節，均相符合。此外，復有宜蘭縣政府警察局
      羅東分局轄內發生戊○○及甲○○涉槍擊案現場勘查報告
      （第七點案情摘要除外）、員警現場採證及取槍相片十六
      張、被告戊○○現場模擬開槍位置相片四張可資佐證。而
      本件扣案之制式手槍一枝及該由手槍所擊發之口徑9MM子
      彈五顆，確均具有殺傷力之事實，亦有前揭內政部警政署
      刑事警察局鑑定書可佐。依此，足徵被告戊○○前揭自白
      確與事實相符，應堪採信。
（二）至於被告戊○○雖否認係與甲○○共同持有本件具殺傷力
      之槍、彈，並辯稱「本案槍彈是我撿到的，我並沒有與甲○○共同持有之意思與行為。」云云，其辯護人亦辯護稱
      「本件槍枝自始在戊○○持有實力支配下，甲○○並未實
      際支配該槍枝，戊○○與甲○○間並無持有槍枝之犯意聯
      絡。」云云，然查：同案被告甲○○與被告戊○○間，有
      共同持有本件扣案具殺傷力制式手槍，及其彈匣內原未擊
      發、具有殺傷力之五顆子彈之犯意聯絡與行為分擔之事實
      ，已經認定在前（詳參前述甲、一所載之事證）。故被告
      戊○○及其辯護人前揭所辯，暨證人甲○○於偵查中所稱
      「槍是戊○○的，我沒有與他共同持有。」云云，均不足
      採信。從而，本件事證已臻明確，事實欄二所載被告戊○○與共犯甲○○基於犯意之聯絡，共同非法持有具殺傷力
      之制式手槍及子彈之犯行，亦堪予認定，應依法論科。
二、強制乙○○開槍部分：
    訊據被告戊○○，對於上揭事實欄二所載「以強暴手段強迫
    使乙○○開槍，而使乙○○行無義務事」之強制犯行，業已
    坦承不諱（見本院卷一第26至28、64至65頁，本院卷二第29
    、31頁，宜蘭地檢署97年度偵字第2047號卷第11頁），核與
    證人乙○○於檢察官偵訊時結證「當天我在天堂娃娃屋店門
    口講電話，是比較瘦的人（指被告戊○○）問我要不要試試
    看，我說不要，他說沒關係，然後就硬要我把電話掛掉，硬
    拉我的手往馬路中央走去，從後面環抱我，抓我的手握住槍
    ，對空開了二槍，其中一槍擊中路燈。」之情節（見宜蘭地
    檢署97年度偵字第2047號卷第33頁）、證人丁○○於檢察官
    偵訊時結證「戊○○帶槍進入店內後，又帶槍出去，之後進
    入店內時，戊○○說他有叫一位在外面講電話的女生（指乙○○）開槍，那位女生跟我說她是被強迫的。」之情節（見
    宜蘭地檢署97年度偵字第2047號卷第28、160頁）、證人甲○○於檢察官偵訊時結證「戊○○拉一位小姐的手去扣扳機
    」之情節（見宜蘭地檢署97年度偵字第2047號卷第15頁），
    均相符合，並有戊○○現場模擬開槍位置相片四張及扣案之
    槍枝、彈殼可資佐證。依此，足徵被告戊○○前揭自白確與
    事實相符，應堪採信。本件事證已臻明確，事實欄二所載被
    告戊○○之強制犯行，亦堪以認定，應依法論科。
參、論罪科刑：
一、核被告甲○○、戊○○未經中央主管機關許可，共同持有具
    殺傷力之制式手槍及子彈之所為，均係犯槍砲彈藥刀械管制
    條例第7條第4項之非法持有手槍罪、同條例第12條第4項之
    非法持有子彈罪。另被告二人間，就上開犯行，有犯意聯絡
    與行為分擔，為共同正犯。又被告二人係以一行為同時觸犯
    槍砲彈藥刀械管制條例第7條第4項非法持有手槍罪及同條例
    第12條第4項非法持有子彈罪，為想像競合犯，應從較重之
    非法持有手槍罪處斷。另被告二人分別有事實欄一所載之前
    案紀錄，且分別甫於96年10月2日、95年1月2日假釋縮刑期
    滿執行有期徒刑完畢之事實，有被告二人之臺灣高等法院被
    告前案紀錄表附卷可資參照，渠二人於受有期徒刑之執行完
    畢後，五年以內故意再犯有期徒刑以上之本罪，均為累犯，
    均應依法加重其刑。
二、核被告甲○○以強暴手段強制丁○○開槍未成之所為，係犯
    刑法第304條第1項、第2項之強制未遂罪，公訴人雖認為被
    告所為係犯強制既遂罪，然參諸前揭【貳、甲、二】所舉證
    人丁○○之證詞，可知被告於著手以強暴手段欲逼使丁○○
    開槍後，因丁○○拒絕且將手縮回，以致丁○○並未接觸到
    槍枝，亦未扣壓扳機擊發，故被告甲○○之強制行為並未得
    逞，被告甲○○上開所為自應屬未遂行為，故公訴人前揭認
    定尚有未洽。又被告甲○○已著手於強制行為之實行而不遂
    ，為未遂犯，爰依刑法第25條第2項之規定，減輕其刑。另
    被告甲○○係於受有期徒刑之執行完畢後，五年以內故意再
    犯有期徒刑以上之本罪，為累犯，應依法加重其刑，且與前
    揭減輕部分，先加重後減輕之。
三、核被告戊○○以強暴手段強制乙○○開槍之所為，係犯刑法
    第304條第1項之強制罪。另被告戊○○係於受有期徒刑之執
    行完畢後，五年以內故意再犯有期徒刑以上之本罪，為累犯
    ，應依法加重其刑。
四、被告甲○○所犯上開非法持有手槍罪、強制未遂罪二罪間，
    犯意各別，行為互殊，應予分論併罰。
五、被告戊○○所犯上開非法持有手槍罪、強制罪二罪間，犯意
    各別，行為互殊，應予分論併罰。
六、至於被告戊○○及其辯護人雖辯稱「本件係被告戊○○主動
    向警方承認持槍及開槍，並帶同警方取出槍枝，被告戊○○
    應符合刑法第62條自首減刑之要件。」云云，然查：證人即
    承辦員警丙○○於本院審理時已結證「97年5月26日凌晨4點
    多，值班員警說110轉報發生槍擊案，我就到天堂娃娃屋附
    近的現場。我到現場後，在宜蘭縣羅東鎮○○街發現彈殼，
    但沒有發現任何彈孔，我覺得怎麼會有這樣現象，就叫同事
    在發現彈殼的週邊查訪，後來有人跟我說是天堂娃娃屋那邊
    的男男女女開槍的，我就走到天堂娃娃屋去問，我跟戊○○
    接觸時，我問戊○○為何在這邊，戊○○說『晚上睡不著，
    來找女孩子聊天』，我問戊○○剛才外面發生什麼事情，他
    說『不知道』。當時店內還有另外一個男子，他說他是在那
    邊玩彈珠檯。因為案情不明，我就叫同事先把天堂娃娃屋的
    人都留著，我們先去調現場附近監視錄影器畫面，我們叫天
    堂娃娃屋的老闆拿監視錄影器畫面給我們看，我們就看到有
    人持槍在櫃台，當時看見拿槍的人是甲○○，戊○○站在旁
    邊，因為我是當地的所長，之前我就認識戊○○、甲○○，
    當時我就認為是他們兩人持槍。我們查訪目擊證人時，目擊
    證人也說看到有人拿槍對空鳴槍打中路燈，還說他們有拉女
    生去開槍。因為我已經知道拿槍的人是誰，且目擊證人也說
    開槍的人在店內，我就指示同仁先把在天堂娃娃屋的二男、
    三女帶回派出所。其中乙○○被直接帶到分局偵查隊先製作
    筆錄，乙○○就把事情說出來，乙○○說是戊○○持槍、開
    槍，我們同事就打電話通知我。將戊○○帶回開羅派出所後
    ，因為現場還沒有處理好，所以還沒有訊問戊○○。直到現
    場處理好後我回到派出所，因為當時我已經看到監視器畫面
    ，也知道目擊證人的說法，已經大致知道案情，知道是戊○○、甲○○持槍、開槍，我們就把甲○○、戊○○帶到偵查
    隊製作筆錄，而在對戊○○製作正式筆錄之前，我有先問戊○○了解案情，且對戊○○說『現場有人看到、監視器也調
    了，你就坦白承認吧。』，之後，戊○○就承認是他持槍、
    開槍的。就我的認知戊○○不是自首，因為在乙○○說出之
    前，戊○○並沒有向警方供承是他持槍、開槍，如果戊○○
    在天堂娃娃屋就直接承認了，我怎麼會帶那麼多人回去。況
    且，當天我是現場指揮官，如果戊○○有坦承持槍、開槍，
    員警一定會跟我報告，但在現場時並沒有其他員警向我報告
    戊○○坦承持槍、開槍，之後戊○○被帶離現場後，也沒有
    其他員警向我報告戊○○坦承持槍、開槍。本件在戊○○承
    認前，警方就已經知道是戊○○持槍、開槍。」等情綦詳（
    見本院卷一第120至127頁）。而證人即另一承辦員警黃有信
    於本院審理時亦結證「當天我到天堂娃娃屋現場時，並沒有
    遇到戊○○。但我到天堂娃娃屋現場的時候，我就知道已經
    是戊○○、甲○○拿槍的，且戊○○有開槍，因為天堂娃娃
    屋的人說是他們兩人在店內輪流把玩槍枝，也說戊○○有開
    槍。後來我到派出所時，看見戊○○在派出所內，我就先問
    戊○○，當時戊○○說『他向所長表示要自首，但是所長說
    他不符合自首要件，所長表示他已經看錄影帶了。』，所以
    我問戊○○時，戊○○有想講，但是他當天有喝酒，槍枝藏
    放地點他講不清楚，是後來他才向我們的隊員盧楨琰說出正
    確藏槍地點，當時我也有在場聽到，之後戊○○就帶我們去
    花盆內取出手槍。」等情甚明（見本院卷一第176至180頁）
    。而衡諸證人丙○○、黃有信與被告戊○○間並無任何仇怨
    糾紛，渠二人與本案亦無任何利害關係，且被告戊○○就本
    案是否屬於自首，亦與證人之辦案績效無關，倘被告戊○○
    確有自首之舉動，證人丙○○、黃有信豈有一致堅詞指稱「
    於被告戊○○供承本案前，其已有相當之具體事證足認被告
    戊○○涉犯本案」之理。因此，證人丙○○、黃有信前揭證
    詞自堪信為真實。而綜核證人丙○○、黃有信前揭證詞，可
    知於被告戊○○向員警供承本案犯行之前，有偵查權限之承
    辦員警早已由現場查訪之目擊證人證詞、現場監視器錄影畫
    面、證人乙○○證詞等具體事證，查悉被告戊○○涉及本案
    犯行，故被告戊○○嗣後於員警詢問時供承犯行之所為，僅
    屬自白性質，核與自首情形有間，自無從邀得自首減刑寬典
    之餘地，被告戊○○及其辯護人所辯稱「被告戊○○符合自
    首減刑之要件。」云云，顯屬無據。另槍砲彈藥刀械管制條
    例第18條第4項前段係規定「犯本條例之罪，於偵查或審判
    中自白，並供述全部槍砲、彈藥、刀械之來源及去向，因而
    查獲或因而防止重大危害治安事件之發生者，減輕或免除其
    刑。」，故得依此規定減輕或免除其刑者，除必須於偵查或
    審判中自白外，尚必須具備「供述全部槍砲、彈藥、刀械之
    來源及去向」，且「因而查獲或因而防止重大危害治安事件
    之發生」之要件始可。本件情形，被告戊○○雖於偵、審中
    自白坦承犯行，並帶同員警取出槍枝，然其所供述之槍、彈
    來源並未經證明屬實，更無因其供出槍彈來源而另外查獲或
    防止重大危害治安事件之發生，自不符前揭槍砲彈藥刀械管
    制條例第18條第4項前段之要件，無從邀得該減刑、免刑寬
    典之適用。又關於被告戊○○是否屬於自首之事證已明，本
    院認為並無依檢察官之聲請，針對此一事項再予函詢宜蘭縣
    政府警察局羅東分局之必要，附此敘明。
七、爰審酌被告甲○○、戊○○之素行、智識程度；犯罪之動機
    、目的、手段；具有殺傷力之槍、彈屬於高度危險之物品，
    非經主管機關許可不得擅自持有，以維社會大眾安全，被告
    甲○○、戊○○竟共同無故持有具殺傷力之制式手槍一枝及
    子彈五顆，且任意持往公共場所開槍滋事，所為已嚴重危害
    社會安全；被告甲○○於持槍後，復又以強暴手段欲逼使他
    人開槍，雖未得逞，然已侵害他人人身自由，並造成被害人
    莫大之恐懼；被告戊○○於持槍後，復又以強暴手段逼使他
    人開槍，嚴重侵害他人人身自由，造成被害人莫大之恐懼；
    被告甲○○犯後猶飾詞否認全部犯行，絲毫未見悔意；被告
    戊○○犯後雖已坦承本身犯行，然對於共犯情節卻未坦白陳
    述，難認已有全盤悔悟之心；各被害人所受之傷害等一切情
    狀，暨檢察官、各被告、各辯護人對於科刑範圍所表示之意
    見後，酌情就被告甲○○、戊○○所犯二罪，分別依序量處
    如主文第一、二項所示之刑，並就罰金刑部分，均諭知易服
    勞役之折算標準，且均定其應執行之刑及就罰金刑部分，併
    諭知易服勞役之折算標準。至於扣案具有殺傷力之義大利BE
    RETTA廠92FS型口徑9MM制式半自動手槍一枝（含彈匣一個，
    槍枝管制編號0000000000），依前所述，係屬違禁物，且係
    屬被告二人所有供犯強制罪所用之物，應依刑法第38條第1
    項第1款之規定，分別於被告二人所犯各罪下宣告沒收之，
    並併執行之。另扣案擊發後之9MM子彈彈殼五顆，均已喪失
    子彈之效能，不再具有殺傷力，均非屬違禁物，爰不併為沒
    收之宣告，附此敘明。
據上論斷，應依刑事訴訟法第299條第1項前段，槍砲彈藥刀械管
制條例第7條第4項、第12條第4項，刑法第11條前段、第28條、
第304條第1項、第2項、第25條第2項、第55條、第47條第1項、
第42條第3項、第38條第1項第1款、第51條第5款、第9款、第10
款，刑法施行法第1條之1，判決如主文。
本案經檢察官劉憲英到庭執行職務。
中    華    民    國    98    年    2     月    9     日
                  刑事第三庭審判長法  官  林惠玲
                                  法  官  張育彰
                                  法  官  劉家祥
以上正本證明與原本無異。
如不服本判決應於收受送達後十日內向本院提出上訴書狀，並應
敘述具體理由；其未敘述上述理由者，應於上訴期間屆滿後二十
日內向本院補提理由書(均須按他造當事人之人數附繕本)「切勿
逕送上級法院」。
                                  書記官  劉謹翊
中    華    民    國    98    年    2     月    9     日
附錄本案論罪科刑法條全文：
槍砲彈藥刀械管制條例第7條
未經許可，製造、販賣或運輸火砲、肩射武器、機關槍、衝鋒槍
、卡柄槍、自動步槍、普通步槍、馬槍、手槍或各類砲彈、炸彈
、爆裂物者，處死刑、無期徒刑或七年以上有期徒刑；處徒刑者
，併科新臺幣三千萬元以下罰金。
未經許可，轉讓、出租或出借前項所列槍砲、彈藥者，處無期徒
刑或五年以上有期徒刑，併科新臺幣一千萬元以下罰金。
意圖供自己或他人犯罪之用，而犯前二項之罪者，處死刑或無期
徒刑；處徒刑者，併科新臺幣五千萬元以下罰金。
未經許可，持有、寄藏或意圖販賣而陳列第一項所列槍砲、彈藥
者，處五年以上有期徒刑，併科新臺幣一千萬元以下罰金。
意圖供自己或他人犯罪之用，以強盜、搶奪、竊盜或其他非法方
法，持有依法執行公務之人所持有之第一項所列槍砲、彈藥者，
得加重其刑至二分之一。
第一項至第三項之未遂犯罰之。
槍砲彈藥刀械管制條例第12條
未經許可，製造、販賣或運輸子彈者，處 1 年以上 7 年以下有
期徒刑，併科新台幣 500 萬元以下罰金。
未經許可，轉讓、出租或出借子彈者，處 6 月以上 5 年以下有
期徒刑，併科新台幣 300 萬元以下罰金。
意圖供自己或他人犯罪之用，而犯前二項之罪者，處 3 年以上
10 年以下有期徒刑，併科新台幣 700 萬元以下罰金。
未經許可，持有、寄藏或意圖販賣而陳列子彈者，處 5 年以下有
期徒刑，併科新台幣 300 萬元以下罰金。
第 1 項至第 3 項之未遂犯罰之。
中華民國刑法第304條（強制罪）
以強暴、脅迫使人行無義務之事或妨害人行使權利者，處3年以
下有期徒刑、拘役或3百元以下罰金。
前項之未遂犯罰之。
中華民國刑法施行法第1條之1
中華民國九十四年一月七日刑法修正施行後，刑法分則編所定罰
金之貨幣單位為新臺幣。
九十四年一月七日刑法修正時，刑法分則編未修正之條文定有罰
金者，自九十四年一月七日刑法修正施行後，就其所定數額提高
為三十倍。但七十二年六月二十六日至九十四年一月七日新增或
修正之條文，就其所定數額提高為三倍。


司法院資訊處製作；財團法人民間司法改革基金會備份。
